【裁判字號】    92,交聲,908
【裁判日期】    920930
【裁判案由】    違反道路交通管理處罰條例聲明異議
【裁判全文】
臺灣臺北地方法院交通事件裁定                    九十二年度交聲字第九○八號
    受  處分人
    即  異議人  甲○○
右列受處分人因違反道路交通管理處罰條例案件，對於台北市交通事件裁所九十二年
六月十一日所為之處分（原處分案號：北市裁三字第駕裁二二─ＡＢＹ八五一五九八
號），聲明異議，本院裁定如左：
    主  文
異議駁回。
    理  由
一、按汽車駕駛人，爭道行駛在多車道不依規定駕車者，處新臺幣六百元以上一千八
    百元以下罰鍰，道路交通管理處罰條例第四十五條第四款定有明文；汽車駕駛人
    轉彎時，在轉彎或變換車道前，未使用方向燈或不注意來、往行人或轉彎前未減
    速慢行者，處新臺幣六百元以上一千八百元以下罰鍰，道路交通管理處罰條例第
    四十八條第一款亦著有明文。汽車駕駛人違反第四十五條、第四十八條規定者，
    各記違規點數一點，同條例第六十三條第一項第一款有明文規定。
二、本件異議人即受處分人甲○○於民國九十二年三月十三日下午四時二十分許，駕
    駛車號二一二一─ＧＡ號自用小客車，沿臺北市○○○路○段（公車專用）快車
    道由北往南行駛，至肇事地點變換車道至左側快車道時，其所駕駛前開車輛之左
    前葉子板與同沿敦化南路左側快車道由蔡子明所駕駛之車號七Ｎ─二○二號營業
    小客車之右前葉子板發生擦撞，並未致人傷亡。經員警到場處理，並製作交通事
    故現場圖、交通事故談話紀錄表、道路交通事故調查報告表等，嗣由臺北市政府
    警察局大安分局交通分隊員警張志雄以「１、行駛公車專用道；２、變換車道未
    依規定保持行車安全距離」，受處分人有違反道路交通管理處罰條例第四十五條
    第四款及第四十八條第一款之行為掣單舉發，經受處分人收受通知單後，於舉發
    通知單上所載應到案日期前向原處分機關提出申訴，原處分機關依舉發單位查復
    及綜合有關資料審查結果，仍認受處分人有前述違規行為，原處分機關乃依前揭
    道路交通管理處罰條例第四十五條第四款及第四十八條第一款之規定，裁處罰鍰
    新臺幣一千八百元整，並依同條例第六十三條第一項規定，記予違規點數二點。
三、聲明異議意旨略以：本件臺北市警察局大安分局交通分隊舉發之交通違規一案，
    伊自始至終並無車禍肇事及違規，伊所駕駛之自用小客車左前葉子板並無與七Ｎ
    ─二○二號營業小客車右前葉子板撞擊而肇事之情事，且本件係因蔡子明所駕駛
    之營業小客車蓄意由敦化北路由北往南行駛時，跨越雙黃線駛入逆向車道而由伊
    之左側超越伊所駕駛之自用小客車，並於駛入其所行駛之快車道後緊急煞車，致
    伊為避免車禍而不得不向右駛入公車專用道，且蔡子明於停車後即以照相機拍攝
    照片，並向伊恐嚇金錢及以無線電呼叫友人前來云云。
四、本院經查：
（一）受處分人雖陳稱當日與蔡子明之車輛並無擦撞肇事云云，惟受處分人於九十二
      年三月十三日當日駕駛車號二一二一─ＧＡ自用小客車，沿臺北市○○○路快
      車道北往南行駛，至肇事地點左前葉子板與同向沿敦化南路快車道同向行駛之
      七Ｎ─二○二號營業小客車右前葉子板擦撞而肇事，造成車號二一二一─ＧＡ
      自用小客車左前葉子板輕微刮痕及車號七Ｎ─二○二號營業小客車右前葉子板
      輕微刮痕車損之事實，業據證人即到場處理之臺北市政府警察局大安分局警員
      張志雄到庭證稱：「肇事經過是經過現場談話筆錄詢問之後，瞭解肇事經過才
      寫上去；是依照二造所說的記載，而當時二車都是有很輕微的擦撞痕跡，現場
      確實有新擦撞的車損痕跡」等語綦詳（見本院卷第三十、三一頁），並有臺北
      市○○○○○道路交通事故現場圖、臺北市政府警察局大安分局交通分隊Ａ三
      類道路交通事故調查報告表一紙及道路交通事故現場蒐證相片五張在卷可稽，
      是受處分人辯稱當日並無肇事云云，尚不足採。
（二）次查，受處分人雖不否認曾將自用小客車駛入公車專用道之事實，惟就行駛公
      車專用道之原因辯稱係因蔡子明跨越雙黃線行駛逆向車道到伊車前緊急煞車，
      為避免碰撞伊才行駛公車專用道云云，惟本院審酌受處分人前揭辯解，業據本
      院傳喚證人蔡子明到庭對質，證人蔡子明堅決否認曾駕車跨越雙黃線行駛逆向
      車道超車並緊急煞車（見本院卷第二九頁），另再參酌受處分人與蔡子明素不
      相識，當無刻意在敦化南路之鬧區找尋車上另有二名成年男子乘客之受處分人
      車輛製造事端之理，且若蔡子明確有駕車跨越雙黃線並於受處分人車前緊急煞
      車，則蔡子明車輛行駛速度之快當可見及，從而受處分人於該情況下有無充裕
      距離及時間向右駛入公車專用道亦非無疑，故本院衡諸上情，受處分人任意行
      駛公車專用道而不依規定駕車，且與由蔡子明所駕駛之車號七Ｎ─二○二號營
      業小客車發生擦撞之事實堪予認定，受處分人辯稱係為避免車禍云云，尚難信
      實。
（三）受處分人雖再辯稱伊與蔡子明所駕駛車輛同為黃色，並認證人張志雄處理程序
      不公云云，惟本院審酌按證人張志雄乃為原處分機關所認定受處分人有前開違
      規行為之證人，其並到庭在本院法官面前以言詞供述本件訴訟上之待證─即受
      處分人有前開違規事實，是由證人張志雄上開供述以觀，已足使本院得有原處
      分機關所認定受處分人有於前揭時地駕駛汽車肇事之事實為屬真實之確信，且
      於本件卷存證據資料內並無任何積極證據足以證明證人張志雄上開供述係屬虛
      偽，亦無有足以令人顯信其供述為不可採之證據存在，本院自不得僅以證人為
      本件開單告發受處分人之員警而全盤抹煞其在訴訟上所具有之原證人資格，而
      受處分人對前開證人之供述並無法舉出或請本院調查任何對其有利之證據資料
      ，以使本院對證人所供述受處分人違規之事實產生任何合理之懷疑，且警察掣
      單舉發違反道路交通管理處罰條例所列之違規事實，本質上為行政處分，係公
      務員基於職務上之權力，依法就特定之具體事件所為之具公法上效果之單方面
      行政行為，基於公務員為公法上行為具公信力之原則，該行政行為當可被推定
      為真正，其據以依法處分之事實認定亦為正確無誤，從而本件異議人暨未能提
      出證據以資證明其確無違規行為，僅空言稱其當日確無肇事及違規行為，卻無
      法提出任何憑證，是其所為辯解尚難遽予採信，本件事證明確，受處分人之違
      規行為堪以認定。
（四）受處分人另向臺灣臺北地方法院檢察署，對證人蔡子明於前揭事故之處理經過
      提出恐嚇取財之刑事告訴，惟該恐嚇取財案件業據該署檢察官以九十二年度偵
      字第一二四七四號處分書不起訴確定，且受處分人另就九十二年三月十三日事
      故向本院提出之聲明異議事件，亦經本院以九十二年度交聲字第九一四號裁定
      予以駁回之事實，業經本院分別調取前揭二卷宗核閱無訛，併予敘明。
五、綜上所述，受處分人確有於前述時地在多車道不依規定駕車且在轉彎或變換車道
    前，不注意來、往行人或轉彎前未減速慢行，而與蔡子明所駕駛之汽車發生交通
    事故之事實。從而原處分機關依前揭道路交通管理處罰條例第四十五條第一項第
    四款及第四十八條第一款之規定，裁處罰鍰新臺幣一千八百元整，並依同條例第
    六十三條第一項規定，記予違規點數二點，依法核無違誤，本件異議為無理由，
    應予駁回。
據上論斷，應依道路交通案件處理辦法第十九條，裁定如主文。
中      華      民      國      九十二      年    九    月  三    十    日
                                臺灣臺北地方法院交通法庭
                                      法  官  劉煌基
右正本證明與原本無異。
如不服本裁定，應於送達後五日內，向本院提出抗告狀。
                                      書記官  林妙穗
中      華      民      國      九十二      年    九    月  三    十    日


司法院資訊處製作；財團法人民間司法改革基金會備份。
